臺灣臺中地方法院刑事判決　　　　　　　　　　　　九十三年度易字第一五五二號
　　公　訴　人　臺灣臺中地方法院檢察署檢察官
　　被　　　告　甲○○
右列被告因詐欺案件，經檢察官提起公訴（九十三年度偵緝字第二○○號），經被告
於審判程序中就被訴事實為有罪之陳述，審判長法官於聽取當事人之意見後，由本院
合議庭當庭裁定以簡式審判程序判決如左：
    主  文
甲○○幫助意圖為自己不法之所有，以詐術使人將本人之物交付，處拘役伍拾玖日，
如易科罰金，以佰元折算壹日。
    事  實
一、甲○○曾於民國九十二年間，因違反動產擔保交易法案件，經本院以九十三年度
    自緝字第七四號，判處拘役五十日，緩刑二年，現仍在緩刑中。詎其明知向中華
    郵政股份有限公司太平永豐路郵局所申請開立之帳戶（局號：○○二一六○─六
    、帳號：○一九七○八─二號）存摺及提款卡如交付他人，可預見該蒐集帳戶之
    他人，可能將所蒐集前揭帳戶存摺及提款卡，用以掩飾財產上犯罪所得款項，竟
    仍不顧他人可能遭受財產上損害之危險，基於幫助不詳年籍姓名之成年人掩飾財
    產犯罪所得之不確定犯意，於民國九十二年四月間某日，在不詳地點，將前揭帳
    戶之存摺、提款卡交付他人，並告知提款卡密碼，而容許他人藉其帳戶之存摺及
    提款以遂行財產犯罪。旋有某不詳年籍姓名之成年人所組成之詐欺集團，基於為
    自己不法所有之意圖，於九十二年五月十二日十四時許，先由成員之某女子偽以
    國稅局人員，撥打電話予丙○○，詐稱國稅局有退稅金可領取，丙○○不疑有他
    ，乃按該女子指示撥打0000000000號及○七─0000000號電話
    查詢，而各該接受查詢之人，自稱為國稅局稅務課承辦人員及課長「李志忠」，
    並告知丙○○至提款機旁依指示操作，以利能迅速退款云云，致使丙○○信以為
    真，於同日十四時四十八分許，至高雄縣鳳山市○○○路「合作金庫」銀行處之
    提款機旁，依該不詳姓名之人指示操作提款機，利用提款卡輸入特定數字，而分
    別匯款新台幣（下同）一萬六千九百九十八元及四萬九千九百八十七元至甲○○
    上開之郵局帳戶內，事後再由該詐欺集團成員領出（按：丙○○第一筆所操作之
    款項「二萬一千九百九十八元」，因存款餘額不足，故未能匯款成功）。嗣經丙
    ○○發現帳戶內之存款遭轉出一空，始知受騙，向警方報案。經警據報，循線查
    悉上情。
二、案經高雄縣政府警察局移送台灣台中地方法院檢察署檢察官偵查起訴。
    理      由
一、訊據被告甲○○對於前揭幫助詐欺犯行均坦承不諱，被告於本院審判時坦承稱：
    「我就檢察官所起訴之犯罪事實我全部認罪」，「我是交給不知名的人來使用，
    我並沒有打電話給丙○○，我也沒有拿到任何好處」，「丙○○在五月十四日到
    高雄市鳳山市○○○路之合作金庫，分別匯款一萬六千九百九元、四萬九千九百
    八十七元，我不知道」，「我沒有將存摺、密碼拿回來」等語。經查：
(一)、被告於九十二年一月二十二日，將其上開所有帳戶內之存款提領僅剩三十元後
      ，即未再使用此帳戶，嗣於同年三月二十七日親至郵局申請辦理電話「語音密
      碼」，同年四月一日申請郵政金融卡等情，此有中華郵政股份有限公司臺中郵
      局九十三年六月四日中管字第○九三二一○一三九○號函、郵政金融卡申請書
      影本一紙、郵政存簿（劃撥）儲金帳戶申請（變更、終止）使用電話語音服務
      申請書影本一紙在卷可憑。俟於九十二年四月七日，該帳戶遭以電話語音方式
      更換密碼，並自同年月八日起至同年五月十七日，幾乎每隔一或二日，每日均
      有一至四筆不等，以自動提款機操作轉帳方式，或跨行、或郵局轉帳匯款入被
      告上開帳戶，且每當轉帳匯款成功後，該筆款項隨即由他人以自動提款機提款
      方式提領完畢，每日結餘款項均未超過一千元（按餘額為一千元時，多數提款
      機即無法提領）等情，有被告上開帳戶客戶歷史交易清單一份在卷可佐。依上
      情事，果如被告所有上開帳戶確於不詳之時點遺失，何以被告在帳戶僅剩三十
      元之情形下，尚於九十二年三月二十七日、四月一日仍親至申請辦理電話「語
      音密碼」及郵政金融卡？而他人竟於拾得被告所遺失之金融卡等物後，順利得
      知該帳戶有申辦電話更換語音密碼，且立即於同年四月七日以電話語音方式更
      換密碼，並自同年四月八日起，密切利用被告上開帳戶，繁覆將數萬元作轉入
      轉出匯款。依此以言，若非該詐欺集團對被告上開郵局帳戶，有十足把握得以
      掌控，豈可能大膽將所詐得之金額匯入該帳戶，而不怕匯入之款項遭被告侵吞
      ？或遭被告掛失該帳戶，而無法順利得款？
(二)、又觀諸存摺與提款卡係個人重要之金融理財工具，關係個人之社會信用及財產
      權益甚鉅，被告於帳戶存摺及提款卡遺失後，衡情應慎重儘速處理，惟被告竟
      未向警察機關報案，甚至未向郵局辦理任何掛失等之手續，亦顯與常情有違。
(三)、再者，被告上開帳戶，嗣確於九十二年五月十二日為某詐欺集團使用，致使被
      害人丙○○受騙，而分別匯款一萬六千九百九十八元及四萬九千九百八十七元
      至被告上開之郵局帳戶內，事後再由該詐欺集團成員領出得逞等情，亦據被害
      人丙○○於警詢中指述甚詳，並有合作金庫自動櫃員機交易明細單三張、中華
      郵政股份有限台中郵局九十三年六月四日中管字第○九三二一○一三九○號函
      、郵政存簿（劃撥）儲金帳戶申請（變更、終止）使用電話語音服務申請書影
      本一份、丙○○之匯款單、黃英輝之病歷影本在卷可資佐證，並經本院調閱本
      院九十三年度豐簡字第三三五號張清宏竊盜案卷宗審閱，查知被告所有機車係
      於九十三年六月二十日十九時許失竊，並非在九十二年四月間失竊，二者相距
      遠達一年二月之久，是被告之存摺、提款卡應非於機車失竊時一併遺失，應可
      認定，綜上各情，認被告自白應予事實相符，其犯行堪予認定。
二、被告甲○○為具有一般社會知識經驗之人，應可預見他人取得帳戶後可能利用以
    隱匿財產犯罪所得款項，乃竟置此於不顧，仍將前開存摺等物交付不詳年籍姓名
    之成年人持有，雖於交付之際，或尚不知將被利用作何犯罪使用，然對帳戶被不
    詳年籍姓名之人用以隱匿財產犯罪所得，顯不違背其本意，究其行為，實不無幫
    助他人詐欺之不確定故意。故核其所為，係犯刑法第三十條第一項、第三百三十
    九條第一項幫助詐欺取財罪，被告幫助他人犯罪，為從犯，應按正犯之刑減輕之
    。爰審酌被告因一時未予深慮致犯此罪行，惟其所為嚴重擾亂金融交易秩序及阻
    礙國家偵查追緝之行使，暨其智識、犯罪目的、手段，犯後坦承犯行，態度尚佳
    ，及公訴人稱：被告前案尚在緩刑期間，本案如果宣告有期徒刑以上之刑，則緩
    刑宣告可能要撤銷，請求判處拘役五十九日。且被告的家庭情況堪憐，尚需要撫
    養婆婆、女兒，先生剛癌症過世，經濟困難，本案請審酌予以易科罰金之宣告，
    及被告之配偶黃英輝於九十三年三月二十五日剛過世，撫養一個女兒，女兒目前
    尚在就學，就讀於台中家商夜間部，唸商業經營科、婆婆七十幾歲，婆婆身體也
    不好，有高血壓，又長骨刺、有心臟病身體狀況較差等一切情狀，從輕量處如主
    文所示之刑，並諭知易科罰金之折算標準，以示懲儆。
據上論斷，應依刑事訴訟法第二百七十三條之一第一項、第二百九十九條第一項前段
，刑法第三十條第一項、第二項、第三百三十九條第一項、第四十一條第一項前段，
鍰提高標準條例第一條前段、第二條，判決如主文。
本案經檢察官乙○○到庭執行職務。
中      華      民      國    九十三    年     十一     月    二十六    日
                                臺灣臺中地方法院刑事第三庭
                                        法  官  黃  松  竹
右正本證明與原本無異。
如不服本判決，應於判決送達後十日內向本院提出上訴狀，上訴於臺灣高等法院臺中
分院( 須附繕本 )。
                                        書記官
中      華      民      國    九十三    年     十一     月    二十六    日
附錄論罪科刑法條
刑法第三十條
幫助他人犯罪者，為從犯。雖他人不知幫助之情者，亦同。
從犯之處罰，得按正犯之刑減輕之。
刑法第三百三十九條第一項
意圖為自己或第三人不法之所有，以詐術使人將本人或第三人之物交付者，處五年以
下有期徒刑、拘役或科或併科一千元以下罰。
